【裁判字號】    98,易,48
【裁判日期】    980417
【裁判案由】    偽造文書
【裁判全文】
臺灣士林地方法院刑事判決                98年度易字第48號
公  訴  人  臺灣士林地方法院檢察署檢察官
被      告  戊○○
被      告  丙○○
共      同
選任辯護人  牛湄湄律師
上列被告因偽造文書案件，經檢察官提起公訴（97年度偵字第72
67號），本院判決如下：
    主  文
丙○○行使從事業務之人，明知為不實之事項，而登載於其業務
上作成之文書，足以生損害於公眾及他人，處拘役伍拾日，如易
科罰金以新臺幣壹仟元折算壹日。
戊○○無罪。
    事  實
一、丙○○係臺北縣淡水鎮農會（下稱淡水農會）總幹事，負責
    依理事會之決議執行任務，向理事會負責，並指揮監督農會
    所屬職員推行會務與業務，訓練考核獎懲所屬員工、提報理
    事會審議之事項及其他依職責應辦理事項等綜合管理業務，
    為農會處理業務之人員。而丙○○與淡水農會職員丁○、張
    萬全等7 名相關人員，前於民國82、83年間，因辦理楊國桓
    與乙○○及其妻曲琴華之貸款案有所疏失，於91年3 月29日
    經淡水農會分別各記申誡1 次以為懲處。嗣臺灣士林地方法
    院民事執行處就96年度執字第5546號拍賣上揭貸款案之抵押
    物事件，接獲乙○○陳稱前開貸款作業有疏失後，於96年5
    月8 日發函通知淡水農會到場陳述意見，丙○○明知其與丁○等7 名人員曾因上揭貸款案受懲處，竟於96年5 月14日在
    淡水農會，由丙○○指示無明知故意之戊○○擬稿，製作以
    丙○○具名，承辦人為戊○○之淡農信字第09600379號函文
    ，於此業務上製作之文書上為：懲處相關人員案：本案經法
    院判決無罪而結案，並登載「何來懲處相關失職人員，故理
    事會並無總幹事懲處紀錄。」等不實之記載，並於96年5 月
    18日將此不實登載之業務上文書正本寄發予臺灣士林地方法
    院民事執行處、副本寄發予臺北縣政府、行政院農業委員會
    農業金融局（下稱：農委會金融局），以此方式行使之，足
    生損害於乙○○及臺灣士林地方法院執行處對民事事件執行
    之停止與否之判斷之正確性。
二、案經乙○○訴請臺灣士林地方法院檢察署檢察官偵查起訴。
    理  由
甲、丙○○有罪部分：
壹、證據能力：
一、被告以外之人於偵查中向檢察官所為之陳述，除顯有不可信
    之情況者外，得為證據，刑事訴訟法第159 條之1 定有明文
    。有關證人甲○○於偵查中證述之證據能力，被告丙○○之
    辯護人陳稱證人甲○○於偵查中之證述，並無遭虛偽登載或
    被強暴、脅迫，而非自由陳述之情形（見本院97年度審易字
    第626 號卷第25頁）是該名證人偵查中之證述並無顯不可信
    之情況，而依上開規定，自有證據能力。
二、其他下述本院採為犯罪證據之淡水農會、淡水農會理事會之
    紀錄、台北縣政府、農委會金融局、財政部之函文或淡水農
    會之簽稿，被告丙○○及其辯護人，均未爭執其證據能力，
    而上開文書或為淡水農會從事業務之人業務上所製作之紀錄
    文書、證明文書，或為台北縣政府、財政部、農委會金融局
    公務員職務上製作之文書，且均無顯不可信之情況，依刑事
    訴訟法第159 條之4 第1 、2 項所定均有證據能力。
貳、實體部分：
一、訊據被告丙○○矢口否認前開事實，辯以：淡水農會第14屆
    第5 次之理事會雖有授權理事長對伊之懲處，惟主管機關並
    未有核備下來，人事登記卡亦無記錄，理事長對伊之申誡未
    有法律之效力，應屬無效之懲處。其辯護人為被告丙○○辯
    以：理事會對丙○○之懲處，應由理事會合議為之，非可授
    權理事長獨任為之，且縱有授權理事長處理，亦應在理事會
    開會時提交決議始生效力，惟理事長甲○○並未在理事會提
    交決議，且主管機關亦從未核備，則本案對總幹事丙○○之
    申誡懲處，程序上不合法，應屬無效之懲處，故丙○○備文
    向本院之民事執行處說明，以本案何來懲處相關失職人員，
    並無不合云云。
二、經查：
(一)、證人甲○○於偵查中結證：農會總幹事之考績、獎懲、升遷
    由縣政府農業局及農會之理事會決定，懲處則由農會之理事
    會決定。其於本院結證：伊於91年間任淡水農會之理事長，
    期間是從90年3 月5 日到94年3 月4 日，淡水農會之前在82
    年、83年有貸款給乙○○、曲琴華，那時我還沒去農會，但
    後來我知道這件事。在90年財政部金融局有檢查，說貸款方
    面有疏失，台北縣政府以密件要理事長處理，後來在91 年3
    月份縣政府以正式函文要求懲處相關失職人員。這案子在90
    年就開始討論，第5 次理事會授權理事長處理，當時我在91
    年3 月28日接近5 點時有看到台北縣政府的來文，他要求我
    3 月29日要回文。回文的內容是，我就記總幹事一個申誡，
    並懲處相關的放款人員。（提示97偵7267第24頁）上面函稿
    的理事長簽名是你的？是。（提示97偵7267第83頁）農會是
    否回這個文給台北縣政府財政局？是。
(二)、證人甲○○又證：如我署名的發文，原則上要會總幹事，但
    依組織章程當事人有牽涉就不必會簽。（問：你記被告丙○○申誡且告訴丙○○時，丙○○有無回應「記就記」？）答
    ：有。
(三)、證人丁○亦證：其在82年間是淡水農會的信用部主任。有於
    82年間辦理乙○○、曲琴華貸款之主管業務，91年間有因為
    這件貸款被懲處，當時理事長有做懲處紀錄，處罰完後同事
    告知。我在91年3 月間有在農會辦信用部稽查業務，不包含
    人事。
(四)、另中央存款保險公司對淡水農會辦理專案檢查報告，發現有
    尚未審核通過會員資格即予貸放之情事，如楊國桓、曲琴華
    、乙○○等，淡水農會信用部就業務缺失改善情形報告表（
    90年6 月15日所製），改善情形：查上述三案件均於83年1
    月份貸放，當時承辦人張進義、林鄧志分別於87年3 月5 日
    與88年4 月17日離職，已無法追究相關責任，唯負責主管業
    務信用部主任，應連帶負督導不周之責，改調非主管職務，
    並由丙○○具名於90年7 月31日函請台北縣政府財政局察照
    （見97年度偵字第7267號卷第57至60頁）。再台北縣政府以
    91年3 月19日北府財金字第0910129302號函淡水農會，就該
    會信用部專案檢查所提列業務缺失事項，其辦理改善情形，
    請依財政部金融局函示辦理並將執行情形於3 月29日前改善
    ，而被告丙○○在該公文上批示，擬均予懲處。（見97年度
    他字第1424號卷第82頁）淡水農會理事長甲○○即在該文上
    批示，對總幹事丙○○記申誡一次，並懲處當時相關人員及
    放審人員一律記申誡一次，故當時承辦主管祕書李苠蓮、主
    任丁○、放審會成員陳六櫻、廖坤騰、蔡敏慧、張萬全各記
    申誡一次，並報請台北縣政府查照，有淡水農會91年3 月29
    日所發淡農信字第0336號函及底稿為憑（同上卷第82、84、
    85 頁） 。
(五)、又依農會人事管理辦法第41條所定，農會員工之考核獎懲由
    總幹事為之，總幹事之考核獎懲由理事會為之。總幹事之工
    作考核應以農會年度考核評定結果為準。證人甲○○亦證稱
    ：信用部主任之考績、獎懲、升遷，由總幹事召開人評會考
    核，處分要經人評會同意，不用經理事會同意。（見97年度
    偵字第7267卷第17頁）又證：91年3 月15日台北縣政府來函
    要求懲處失職人員，3 月19日縣政府又來函要求懲處失職人
    員，所以我根據縣政府之文來懲處總幹事及丁○等人，因為
    第5 次之理事會開會有決議授權我處理這件案件，包括懲處
    之決定。懲處之結果也有口頭跟丙○○講，丙○○的反應不
    太高興，說既然記就記了，他也沒有反應記的申誡不合法。
    而丁○等人我文簽下去有交發文，人事資料之登載應該是總
    幹事的事情等語（見同上卷第17、18頁）。而丙○○亦供稱
    ：總幹事之升遷、獎懲應由理事會決定，合法之懲處不會有
    公告，但會通知當事人，我知道本件之放款案被記申誡（見
    同上卷第19頁）。又依淡水農會第14屆第4 次理事會（90年
    7 月13日舉行）討論事項第8 案：中央存款保險公司對民眾
    陳情本會貸款疑義，專案檢查報告所提缺失事項，應追究相
    關失職人員，有關總幹事部份，提請懲處。決議：以二個月
    為改善，執行情形提下次理事會報告。（見同上卷第62頁）
    再依淡水農會第14屆第5 次（90年9 月28日舉行）理事會之
    決議：為本會90年7 月13日第4 次理事會討論事項第8 案，
    改善執行情形，提請討論：授權理事長依法辦理（見同上卷
    第23頁）。末依淡水農會理事會第14屆第6 次（90年11月29
    日舉行）理事會議紀錄：報告事項，人事職務異動報告：10
    月16日信用部主任丁○調任稽核室主任（見同上卷第69頁）
    。而報告事項係總幹事報告的，亦經證人甲○○證述明確。
    （見本院卷第157 頁）被告丙○○再於91年1 月25日91淡農
    信字第0120號函台北縣政府，專案檢查所列貸款案件，經辦
    人員張姓、林姓二員，業已相繼離職，信用部主任亦已改調
    他職，且本函係由丙○○具名發函（見97年度偵字第7267號
    第78頁）。再由台北縣政府以91年3 月15日北府財金字第09
    10113473號函淡水農會，要追究專案檢查報告相關失職人員
    。（見同上卷第80頁）
(六)、再依農會人事管理辦法第4 條之規定：農會設人事評議小組
    ，以總幹事為召集人。本院認：淡水農會之人評會之召集人
    係總幹事，而當時之總幹事係丙○○，以卷附之自91年迄96
    年歷次淡水農會人評會均由丙○○為召集人（見同上卷第11
    3 至242 頁）至明。然丙○○因己身亦有涉及失職之情，故
    遲未召集人評會，惟丙○○既將原任職信用部主任之丁○降
    調稽核室主任，顯有因本案之貸款案而有調職之情，故雖未
    有召開人評會，但懲處之處分亦未停止。
(七)、再淡水農會對總幹事丙○○記申誡一次，當時承辦主管祕書
    李苠蓮、主任丁○、放審會成員陳六櫻、廖坤騰、蔡敏慧、
    張萬全各記申誡一次，並報請台北縣政府查照，有淡水農會
    91年3 月29日所發淡農信字第0336號函及底稿為憑。而台北
    縣政府91年4 月4 日北府財金字第0910161247號函再輾轉農
    委會金融局歸檔存查，並未函復台北縣政府，亦有農委會金
    融局98年2 月24日農金二字0985011015號函可據。再淡水農
    會於96年月18日以淡農信字第09600379號正本函臺灣士林地
    方法院執行處、副本函農委會金融局、台北縣政府、乙○○
    ，相關內容：懲處相關人員案：本案經法院判決無罪而結案
    ，何來懲處相關失職人員，故理事會並無總幹事之懲處紀錄
    。（見97年度他字第1424號32之1 頁），亦有該函文為憑。
三、至於辯護人所辯：
(一)、依農會法之規定，農會之理事會係合議制，非任獨制，則由
    理事長獨自決定對丙○○之申誡懲處，程序上非合法云云。
    本院認：淡水農會第14屆第5 次理事會既已授權理事長本人
    來處理對總幹事之懲處，則理事長自有權決定對總幹事做申
    誡之懲處，再懲處之後亦口頭向丙○○告知，而丙○○尚且
    回應記就記了。其並無循管道向淡水農會之理事會提出異議
    或向上級機關提出申覆，亦見其已服該懲處結果。況其於台
    北縣政府91年3 月19日之來文中，自己亦批示均予懲處，而
    丙○○復於第6 次之理事會中報告丁○調職之事實。亦見丙○○對理事長甲○○對其之記申誡懲處，並無意見。從而理
    事會縱採合議制，惟淡水農會第14屆第5 次既已授權理事長
    負責懲處，且該決議並無要理事長再於下次會議中提交報告
    或交表決之附帶決議，則理事會既已授權理事長懲處，若復
    要求再提交理事會討論，在法理上亦說不通。是辯護人所辯
    該懲處案程序上不合法云云，殊非足採。
(二)、辯護人再辯：苟淡水農會理事會對丙○○之懲處有考慮，為
    何丙○○自89年起至92年每年考績均係甲等云云，然證人甲○○於本院即結證，總幹事之考績係根據縣政府考核占百分
    之80，各理事打的成績占百分之20，理事有9 人，打成績之
    前即每年之8 、9 月我會把考核表發給各個理事，讓各個理
    事就總幹事一年之表現打分數，當年丙○○被記申誡，我們
    打考績是會斟酌申誡情況。（問：那為何他年度考績還是甲
    等？）依總幹事做事經驗，應該是優等，甲等就不好等語。
    是總幹事丙○○之年度考核成績，亦非甲等即屬優秀亦得明
    證。
(三)、綜上，被告丙○○所辯，其被記申誡程序上不合或其當年度
    之考績亦屬優秀云云，均難足採。被告丙○○對楊國桓貸款
    案，其被懲處記申誡一次或其降調屬下之信用部主任丁○均
    屬親身經歷所明知，竟在函文上載明「何來懲處相關失職人
    員，故理事會並無總幹事懲處紀錄。」等不實之記載，其所
    犯上開事證明確，其犯行洵堪認定，應依法論科。
四、被告丙○○身為淡水農會之總幹事，對於法院執行處之函詢
    文，故意為虛偽之陳述，讓法院誤認淡水農會就乙○○之貸
    款案有關作業人員並無疏失之認知，影響法院就是否停止執
    行判斷之正確性，核被告丙○○所為，係犯刑法第216 條行
    使同法第215 條之業務登載不實文書罪。被告丙○○業務登
    載不實文書後，持之以行使，業務登載不實文書之低度行為
    ，為行使業務登載不實文書之高度行為所吸收，不另論罪。
    爰審酌被告丙○○並無犯案之紀錄，有台灣高等法院被告前
    案紀錄表可考，素行尚佳及其知識程度、在淡水農會總幹事
    任職已有數年之經歷，並無大過，本案為求對乙○○之土地
    拍賣順利進行，偶罹犯行，犯案之動機、所生之損害暨犯後
    之態度等一切情狀，量處如主文所示之刑，並諭知易科罰金
    之折算標準。
乙、丙○○不另為無罪之諭知部分：
一、起訴意旨另以：被告丙○○與戊○○二人，基於犯意之聯絡
    ，由丙○○指示，而戊○○擬稿，於96年5 月14日在淡水農
    會所製作之淡農信字第09600379號業務上製作之文書上為「
    「懲處相關人員案：本案經法院判決無罪而結案…，人評會
    亦無懲處調職撤職案更無主管機關備查文件。」，並於96年
    5 月18日將此不實之業務上文書寄發予臺灣士林地方法院民
    事執行處、台北縣政府、農委會金融局，而行使之，足以生
    損害於乙○○及公眾云云，因認被告丙○○此部分亦涉犯刑
    法第216 條行使同法215 條之業務上登載不實罪嫌云云。
二、按犯罪事實應依證據認定之，無證據不得認定犯罪事實；不
    能證明被告犯罪，應諭知無罪之判決，刑事訴訟法第154 條
    第2 項、第301 條第1 項分別定有明文。又刑事訴訟法上所
    謂認定犯罪事實之證據，係指足以認定被告確有犯罪行為之
    積極證據而言，如未能發現有相當證據或證據不足以證明，
    自不能以推測或擬制之方法以為裁判基礎，而認定不利於被
    告之事實，需依積極證據，苟積極證據不足為不利被告之認
    定時，即應為有利於被告之認定，更不必有何有利之證據；
    所謂「積極證據足以為不利被告事實之認定」，係指據為訴
    訟上證明之全盤證據資料，在客觀上已達於通常一般之人均
    不致於有所懷疑、而得確信被告確曾犯罪之程度；若未達到
    此一程度，而有合理之懷疑存在時，即無從為有罪之確信。
三、公訴人認被告丙○○涉犯上開罪嫌，無非係以證人乙○○、
    甲○○之證述及淡水農會第14屆理事會第5 次會議紀錄、淡
    水農會96年5 月18日淡農信字第09600379號函文、91年3 月
    29日91淡農信字第0336號函為據。
四、訊據被告丙○○堅決否認前開犯行，辯稱：本案並未經淡水
    農會之人評會之決議，亦無上級機關之備查函可據，其無登
    載不實等語。
五、經查：
(一)、證人丁○於本院結證：96年5 月間我辦會務股長就是人事主
    管。淡水農會96年5 月18日淡農信字第09600379號公文這個
    函文寫「懲處相關人員案：本案經法院判決無罪而結案，何
    來懲處相關失職人員，故理事會並無總幹事懲處紀錄，人評
    會亦無懲處調職撤職案更無主管機關備查文件」，信用部主
    任戊○○發文時有來調閱資料，我拿人評會、理事會會議記
    錄給他看，但他寄出函文我不知道。當時人評會完全沒有紀
    錄，理事會也沒有紀錄，但理事長有一個發文紀錄等語。
(二)、再根據淡水農會理事會第4 次、第5 次會議記錄，僅就總幹
    事懲處授權理事長依法處理，並無就員工部分授權理事長處
    理。證人甲○○證稱：我剛接理事長不久，我對總幹事記申
    誡，也沒有人說這樣做是對或錯。後來我才瞭解理事會才有
    對理事長、總幹事有懲處權利，對員工就沒有，員工懲處要
    經人評會。
(三)、再淡水農會對總幹事丙○○記申誡一次，當時承辦主管祕書
    李苠蓮、主任丁○、放審會成員陳六櫻、廖坤騰、蔡敏慧、
    張萬全各記申誡一次，並報請台北縣政府查照，有淡水農會
    91 年3月29日所發淡農信字第0336號函及底稿為憑，而台北
    縣政府91年4 月4 日北府財金字第0910161247號函再輾轉行
    政院農業委員會農業金融局（下稱：農委會金融局）歸檔存
    查，並未函復台北縣政府，亦有農委會金融局98年2 月24日
    農金二字0985011015號函可據（見本院卷第18頁）。
六、綜上，本案之承辦乙○○貸款案之缺失，淡水農會「人評會
    」並無對有關之承辦人員懲處、調職、撤職，且主管機關農
    委會金融局就上開懲處公函，並未下備查文給下級機關。另
    被告丙○○及案外人丁○、乙○○、林鄧志就本案之貸款被
    起訴有涉嫌刑法第342 條第1 項之背信、刑法第216 條行使
    同法第215 條之業務上登載不文書罪嫌，四人均被諭知無罪
    確定，有臺灣士林地方法院93年11月18日之92年度易字第11
    0 號判決書及台灣高等法院95年2 月22日以94金上易字第1
    號判決書附卷可稽。則被告二人於96年5 月14日行文給臺灣
    士林地方法院民事執行處之函文，登載本案經法院判決無罪
    而結案。…人評會亦無懲處調職撤職案，更無主管機關備查
    文件，即屬真正，尚無不合，此部分被告丙○○之犯罪尚不
    能證明，惟丙○○部分因與起訴之事實有實質上一罪之關係
    ，就被告丙○○部分即毋庸另為無罪之諭知。
丙、戊○○無罪部分：
一、公訴意旨另認被告戊○○係該農會信用部主任，綜理信用部
    放款之審核業務，為農會處理事務而從事業務之人員。而丙○○與淡水農會職員丁○、張萬全等7 名相關人員，前於民
    國82、83年間，因辦理楊國桓與乙○○及其妻曲琴華之貸款
    案有所疏失，於91年3 月29日經淡水農會分別各記申誡1 次
    以為懲處。嗣臺灣士林地方法院民事執行處就96年度執字第
    5546號拍賣上揭貸款案之扺押物事件，接獲乙○○陳稱前開
    貸款作業有疏失後，於96年5 月8 日發函通知淡水農會到場
    陳述意見，戊○○明知丙○○與丁○等7 名人員曾因上揭貸
    款案受懲處，竟與丙○○共同基於偽造文書之犯意聯絡，於
    96年5 月14日在淡水農會，由丙○○指示戊○○擬稿，製作
    以丙○○具名，承辦人為戊○○之淡農信字第09600379號公
    文，於此業務上製作之文書上為「懲處相關人員案：本案經
    法院判決無罪而結案，何來懲處相關失職人員，故理事會並
    無總幹事懲處紀錄，人評會亦無懲處調職撤職案更無主管機
    關備查文件。」等不實之記載，並於96年5 月18日將此不實
    登載之業務上文書寄發予臺灣士林地方法院民事執行處、臺
    北縣政府、行政院農業委員會農業金融局，以此方式行使之
    ，足生損害於乙○○及公眾。
二、公訴人認被告戊○○涉犯上開罪名，無非係以戊○○之供述
    ，告訴人乙○○之指述及證人甲○○之偵查中之證述暨淡水
    農會91年3 月29日所發淡農信字第0336號函、淡水農會96年
    5 月18日淡農信字第09600379號、淡水農會第14屆理事會第
    5 次會議紀錄為論據。
三、訊據被告戊○○堅決否認前開事實，辯稱：依農會法之規定
    ，總幹事之懲處需經理事會之決議係合議制，非理事長個人
    所得單獨決議，且本案對總幹事之懲處主管機關並未核備；
    再對農會信用部職員之懲處，並未經淡水農會之內部人評會
    決議，程序上均不合法，伊無犯罪之故意等語。
四、經查：
(一)、就上開淡水農會發函予臺灣士林地方法院民事執行處之函文
    「…人評會亦無懲處調職撤職案更無主管機關備查文件。」
    等之記載，本院認並無不實部分，援引上開就丙○○不另為
    無罪之諭知之論述。
(二)、丙○○因辦理上開貸款案有行政上之疏失，經主管機關金管
    會要求改進及懲處相關之承辦人員，並由淡水農會之理事會
    授權理事長甲○○懲處，有前述上開事證（丙○○有罪部分
    ）為證，惟戊○○於91年間係淡水農會分部之主任，且依淡
    水農會第14屆第4 、第5 次理事會議紀錄，未能證明戊○○
    參與，而在丙○○指示辦理向臺灣士林地方法院民事執行處
    之函文時，戊○○亦有查閱淡水農會之人評會及理事會之紀
    錄，惟並無丙○○及相關貸款之承辦人之被懲處之紀錄，亦
    據證人丁○證明。雖丁○於本院證稱，上開以理事長具名之
    懲處函文之底稿，係以當時之信用部主任張萬全擬稿，所以
    稿存放在信用部內。而在擬稿時，據丙○○所供固有拿91年
    3 月29日之稿給戊○○看，惟以戊○○去人事室查並沒有資
    料，且上級機關復無准予備查之函文（「問：你知道後來金
    管會的農業局有核定下來嗎？」甲○○亦證：我沒看到文。
    ）則農委會金融局亦僅將文備查，未有函覆下級機關，故戊○○認不生效力，主觀上當無故意為不實之記載堪可採信。
(三)、再依被告戊○○所供，因為理事會及人評會之會議紀錄，均
    無相關人員之懲處紀錄，所以我請示丙○○總幹事，他指示
    我說因為貸款案經法院判決無罪，且理事會及人評會均未通
    過相關人員懲處，所以要我函覆士林地院並無相關失職人員
    懲處紀錄，所以我就擬稿經丙○○總幹事的批示並函覆士林
    地院（見97年度他字第1424號卷第76頁）。則戊○○僅依丙○○之指示辦函文，且其91年間任淡水農會分部之主任，對
    本案之貸款案懲處相關人員，並無親身經歷而無所悉，尚難
    認有在該業務上文書有故意虛偽登載。此外復查無其他積極
    之事證，足以證明被告戊○○對上開業務上之文書之記載有
    故意虛偽之情，戊○○部分犯罪尚屬不能證明。從而即應為
    被告戊○○無罪之諭知。
據上論斷，應依刑事訴訟法第299 條第1 項前段、第301 條第1
項，刑法第216 條、第215 條、第41條第1 項前段，刑法施行法
第1之1條第1項、第2項前段，判決如主文。
本案經檢察官莊富棋到庭執行職務。
中    華    民    國    98    年    4     月    17    日
                  刑事第四庭審判長法  官  林秀鳳
                                  法  官  鄭光婷
                                  法  官  黃珮茹
以上正本證明與原本無異。
如不服本判決，應於收受送達後10日內向本院提出上訴書狀，其
未敘述上訴之理由者，並得於上訴期間屆滿後20日內向本院補提
理由書（均須按他造當事人之人數附繕本）。
                                  書記官  黃瓊芳
中    華    民    國    98    年    4     月    17    日
附錄論罪法條：
刑法第215條  （業務上文書登載不實罪）
從事業務之人，明知為不實之事項，而登載於其業務上作成之文
書，足以生損害於公眾或他人者，處三年以下有期徒刑、拘役或
五百元以下罰金。
刑法第216條  （行使偽造變造或登載不實之文書罪）
行使第二百十條至第二百十五條之文書者，依偽造、變造文書或
登載不實事項或使登載不實事項之規定處斷。


司法院資訊處製作；財團法人民間司法改革基金會備份。
